【裁判字號】    98,訴,642
【裁判日期】    990204
【裁判案由】    請求拆除費用
【裁判全文】
臺灣嘉義地方法院民事判決               98年度訴字第642號
原      告  甲○○
訴訟代理人  汪玉蓮律師
複 代理 人  顏伯奇律師
被      告  乙○○
訴訟代理人  葉榮棠律師
上列當事人間請求拆除費用事件，本院於民國99年1月21日辯論
終結，判決如下：
    主  文
原告之訴及假執行之聲請均駁回。
訴訟費用新臺幣壹萬陸仟貳佰肆拾陸元由原告負擔。
    事 實 及 理 由
一、原告起訴主張：本件原告對被告請求拆屋還地事件，前經本
    院94年度訴字第278 號、臺灣高等法院臺南分院96年度上易
    字第261 號民事判決確定，命被告應將占用坐落於嘉義縣太
    保市○○段793 地號土地之建物拆除（下稱系爭建物），並
    將前開土地返還予原告及其他共有人，惟判決確定後被告未
    能自動履行拆除之義務，原告遂於民國97年4月1日向本院執
    行處聲請強制執行，案經本院執行處以97 年度執字第10005
    號受理，而原告於聲請強制執行後及接到執行命令函之前，
    已先僱請業者備妥機具並預付定金準備拆除系爭建物，且預
    估本件拆除所需費用為新台幣（下同）1,537,500 元，然被
    告及其配偶分別提起債務人異議之訴與第三人異議之訴，藉
    機拖延執行程序之進行，原告為此曾向嘉義縣太保市調解委
    員會聲請調解，惟被告仍拒絕給付原告已付之拆除費用，原
    告怕代為預繳之執行費用，日後無法求償，因此先假扣押被
    告其他財產，被告又限期原告起訴，原告不得以才提起本件
    訴訟，故並無欠缺權利保護要件之問題。按強制執行法第28
    條規定：強制執行之費用，由債務人負擔，既原告已給付強
    制執行費用，當然可向被告（即債務人）請求。雖強制執行
    須知規定：…所支出之執行費用，經聲請裁定確定後，依關
    於金錢債權之執行方法得對債務人之一切財產為執行，然此
    僅為訓示之規定，非原告代墊之執行費用不能起訴被告給付
    。況且本件執行程序尚未全部終結，無法先以裁定請求法院
    確定執行費用，為此，爰依法提起本件訴訟，並聲明：(一)被
    告應給付原告1,537,500 元，並自起訴狀繕本送達之翌日起
    至清償日止，按年利率百分之5 計算之利息。(二)前項判決請
    准供擔保宣告假執行。(三)訴訟費用由被告負擔。
二、被告方面則以：強制執行費用是由債權人預納至程序終結時
    由法院確定費用負擔，再由執行所得財產取償，並無起訴之
    必要，故原告之訴欠缺權利保護之必要，應予駁回，並聲明
    ：如主文所示。
三、本院之判斷：
  (一)按民事訴訟乃確保私權之訴訟程序。必須於私權發生不安，
    有藉民事訴訟程序以為確保者，始能提起之，否則，其所提
    之訴即屬欠缺權利保護要件。次按強制執行之費用，以必要
    部分為限，由債務人負擔，並應與強制執行之債權同時收取
    ；前項費用，執行法院得命債權人代為預納，強制執行法第
    28條定有明文。又債權人因強制執行而支出之費用，得求償
    於債務人者，得準用民事訴訟法第91條之規定，向執行法院
    聲請確定其數額，強制執行法第29條第1 項亦有明定。準此
    以觀，可知債權人倘因強制執行事件而預納或支出費用，得
    準用民事訴訟法第91條規定聲請法院確定強制執行費用額，
    以逕行求償於債務人，並無提起民事訴訟主張之必要甚明。
  (二)查本件原告對被告請求拆屋還地事件，前經本院94年度訴字
    第278號、臺灣高等法院臺南分院96年度上易字第261號民事
    判決確定，命被告應將占用坐落於嘉義縣太保市○○段 793
    地號土地之建物拆除，並將前開土地返還予原告及其他共有
    人，嗣於原告聲請本院強制執行時，被告又提起債務人異議
    之訴等情，業據原告提出執行命令影本、本院98年訴字55號
    民事判決、估價單及收據等為憑，且為被告所不否認，堪信
    為真實。惟原告另主張被告為干擾強制執行程序而提出異議
    之訴，致強制執行程序無法終結，原告無法聲請法院裁定確
    定強制執行費用額，始提出本件民事訴訟云云，則為被告所
    否認，且光憑原告上開主張，即可知本院97年度執字第1000
    5 號強制執行事件尚未全部終結，若此，該強制執行程序既
    尚未終結，則該執行程序總共支出多少費用，又債務人應負
    擔之費用額若干，均屬未確定，原告在未確定支出費用前即
    逕行起訴主張，已乏實據。況且，依上揭法律規定，本件強
    制執行程序終結後，原告就本件強制執行程序所預納或支出
    之費用，本得準用民事訴訟法第91條規定聲請法院確定強制
    執行費用額，以求償於債務人，並無提起訴訟主張之必要甚
    明，是其私權之請求，尚無依民事訴訟程序確保之必要，揆
    之首開說明，原告起訴即屬欠缺權利保護要件，其訴應認為
    無理由，應予駁回。
四、綜上所述，本件原告於強制執行程序尚未終結前，起訴請求
    被告應給付其僱請業者預估該執行程序之相關拆除費用1,53
    7,500 元，並無依民事訴訟程序起訴請求之必要，其欠缺權
    利保護要件，應予駁回。又原告之訴既經駁回，其假執行之
    聲請亦失所附麗，應併予駁回。
五、本件待證事實已臻明確，有關原告主張本件係因假扣押後經
    被告限期起訴始提起訴訟之陳述，以及兩造其餘之攻擊防禦
    方法，經本院斟酌後，認於判決結果已不生影響，爰不一一
    詳為論述。
六、末按法院為終局判決時，應依職權為訴訟費用之裁判，民事
    訴訟法第87條第1項定有明文。本件第一審裁判費16,246 元
    ，應由敗訴之原告負擔，爰判決如主文第2項所示。
七、據上論結，本件原告之訴為無理由，依民事訴訟法第78條、
    第87條第1項，判決如主文。
中    華    民    國    99    年    2     月    4    日
                  民一庭法  官  周俞宏
以上正本係照原本作成
如對本判決上訴須於判決送達後20日內向本院提出上訴狀
中    華    民    國    99    年    2    月     4    日
                            書記官  劉怡欣

司法院資訊處製作；財團法人民間司法改革基金會備份。
